【裁判字號】    97,上訴,284
【裁判日期】    970925
【裁判案由】    妨害性自主罪
【裁判全文】
臺灣高等法院臺中分院刑事判決         97年度上訴字第284號
上  訴  人  臺灣臺中地方法院檢察署檢察官
上  訴  人
即  被  告  丙○○
                    國民
指定辯護人  本院公設辯護人己○○
上  訴  人
即  被  告  乙○○
                    國民
                      31號
選任辯護人  李國源律師
上列上訴人因被告妨害性自主罪案件，不服臺灣臺中地方法院96
年度訴字第1644號中華民國96年12月4日第1審判決（起訴案號：
臺灣臺中地方法院檢察署96年度偵字第7807號），提起上訴，本
院判決如下：
    主  文
原判決撤銷。
丙○○、乙○○犯二人以上共同對女子以強暴而為性交罪，各處
有期徒刑捌年。
    事  實
一、丙○○、乙○○（綽號「賣菜的」）於民國（以下同）96年
    年3月21日凌晨在丁○○位於臺中縣東勢鎮○○街67巷17號
    住處飲酒，至同日凌晨2時許時，見丁○○已酒醉昏睡，僅
    丁○○之女友甲○（偵查中代號00000000，真實姓名年籍均
    詳卷）與丙○○、乙○○在場，丙○○、乙○○即認有機可
    趁，竟共同基於對甲○強制性交之犯意聯絡，在該處之房間
    內，由丙○○壓住甲○之雙手，乙○○壓住甲○之雙腳，不顧
    甲○之掙扎、反抗，將甲○壓制在該房間之床上，強行將甲○
    之衣褲脫掉後，先由丙○○抱住甲○，並用腳夾住甲○之雙腳
    ，使甲○無法反抗，由乙○○以其生殖器插入甲○之陰道，再
    換由乙○○壓制甲○之手、腳，摀住甲○之嘴巴，使甲○無法
    反抗，由丙○○以其生殖器插入甲○之陰道，以此強暴方式
    對甲○強制性交得逞。其2人復接續基於上開強制性交之犯意
    ，於同日凌晨3、4時許，再次共同壓制甲○，先由丙○○壓
    住甲○之手腳，使甲○無法反抗，而由乙○○以其生殖器插入
    甲○之陰道，再換由乙○○壓制甲○之手、腳，使甲○無法反
    抗，而由丙○○以其生殖器插入甲○之陰道，共同以此強暴
    方式接續對甲○強制性交得逞。嗣於同日清晨5、6時許，丁○○酒醒後，發現甲○全身赤裸未著衣褲在哭泣，乃報警處
    理而查獲丙○○、乙○○2人。
二、案經臺中縣警察局東勢分局報請臺灣臺中地方法院檢察署檢
    察官偵查起訴。
    理  由
壹、證據能力部分：
    按被告以外之人（包括證人、鑑定人、告訴人、被害人及共
    同被告等）於審判外之陳述雖不符刑事訴訟法第159條之1至
    之4等4條之規定，而經當事人於審判程序同意作為證據，法
    院審酌該言詞陳述或書面陳述作成時之情況，認為適當者，
    亦得為證據；當事人、代理人或辯護人於法院調查證據時，
    知有刑事訴訟法第159條第1項不得為證據之情形，而未於言
    詞辯論終結前聲明異議者，視為有前項之同意，同法第159
    條之5定有明文。立法意旨在於傳聞證據未經當事人之反對
    詰問予以核實，原則上先予排除。惟若當事人已放棄反對詰
    問權，於審判程序中表明同意該等傳聞證據可作為證據；或
    於言詞辯論終結前未聲明異議，基於尊重當事人對傳聞證據
    之處分權，及證據資料愈豐富，愈有助於真實發見之理念，
    且強化言詞辯論主義，使訴訟程序得以順暢進行，上開傳聞
    證據亦均具有證據能力。查檢察官、被告丙○○、乙○○、
    被告乙○○之選任辯護人對於本案卷內相關證人之證述、文
    書卷證資料之證據能力，於本院97年3月7日上午10時30分行
    準備程序中均未表示爭執，且檢察官、被告丙○○、乙○○
    、被告乙○○之選任辯護人、被告丙○○之指定辯護人未就
    有上述證據有合於刑事訴訟法第159條第1項不得為證據之情
    形於本院言詞辯論終結前聲明異議，且上述證人之證述、文
    書卷證資料亦經本院於審理期日逐一提示、朗讀，並告以要
    旨，本院復審酌相關證人證述筆錄製成、文書卷證資料取得
    ，並無證據顯示有何違背程序規定情事，依據上述之說明，
    均應具有證據能力。
貳、程序事項：
    按「當事人、代理人、辯護人或輔佐人聲請調查之證據，法
    院認為不必要者，得以裁定駁回之。下列情形，應認為不必
    要：一、不能調查者。二、與待證事實無重要關係者。三、
    待證事實已臻明瞭無再調查之必要者。四、同一證據再行聲
    請者。」，刑事訴訟法第163條之2定有明文。被告乙○○之
    選任辯護人於本院審理中聲請就被告乙○○、丙○○、甲○
    等3人進行測謊、被告丙○○、及被告丙○○之指定辯護人
    於本院審理中聲請傳喚庚○○到庭證明甲○與丁○○於案發
    後之96年10月21日曾至被告丙○○住處，資以證明被告2人
    並未對甲○為強制性交云云；此查，本院審酌本案犯罪過承
    已據甲○歷次證述而臻明確，且有相關證據可佐（詳后述）
    ，自無另將被告乙○○、丙○○、甲○另為進行測謊鑑定之
    必要；而關於上揭聲請傳喚證人庚○○部分，此部分依被告
    丙○○、及被告丙○○之指定辯護人所稱係甲○與丁○○於
    96年10月21日曾至被告丙○○住處等語，惟甲○與丁○○究
    有無於96年10月21日至被告丙○○住處，與被告乙○○、丙○○2人有無於96年3月21日在上開地點共同對甲○為強制性
    交乃屬二事，難以混為一談，且該二時點已有近7個月之差
    距，實與被告2人有無對甲○共同犯強制性交罪不具有必然性
    。是本件於待證事實已明之情況下，被告2人、及被告乙○○之選任辯護人、被告丙○○之指定辯護人上開聲請事項均
    核無必要，應予以駁回。
參、實體理由：
一、訊據被告丙○○、乙○○2人對其等有於犯罪事實欄所載之
    時、地對證人甲○為性交之事實均不爭執，惟均矢口否認其
    等有何強制性交犯行，被告丙○○原審法院審理中辯稱：僅
    與甲○發生性行為1次，且於96年3月21日天黑後，騎腳踏車
    到丁○○位於臺中縣東勢鎮○○街67巷17號住處，一開始有
    3、4個人在喝酒，飲酒作樂後，丁○○因喝醉酒，所以回房
    間睡覺，其他人繼續在客廳喝酒，甲○也在，之後與伊、乙○○和甲○就到房間去，當時甲○意識清楚，其與乙○○都有
    5 、6分酒意，還沒有醉，一開始乙○○先用生殖器插入甲○
    的生殖器，伊當時在旁邊，沒有壓住甲○的手、腳及摀住嘴
    巴，只有摸該女子的胸部，乙○○與甲○性交完畢後，換伊
    與甲○性交，甲○叫伊先幫她口交，所以伊用嘴吸甲○之下體
    ，好像是射精在甲○的肚子上，伊與甲○性交時，乙○○就去
    客廳，乙○○並沒有壓住甲○的手、腳，也未摀住甲○的嘴巴
    ，結束後，3人又一起到客廳喝酒，喝完酒後，伊不知道又
    發生何事情，當時就躺在客廳，直到警察到來才醒來，應該
    沒有再發生第2次性交，只有1次而已，甲○並沒有說不要，
    但甲○是否有同意，伊也不知道云云，被告乙○○於原審法
    院審理中就被訴之犯罪事實則為認罪之自白供述；於本院審
    理中，被告2人則辯稱：係經過甲○之同意始與甲○發生性交
    ，被告丙○○另再辯稱：僅有與甲○發生1次性交云云。被告
    丙○○之指定辯護人辯護意旨略稱：「(一)按犯罪事實應依證
    據認定之，無證據不得認定犯罪事實，刑事訴訟法第154條
    第2項定有明文。再所謂認定犯罪事實之證據，係指足以認
    定被告確有犯罪行為之積極證據而言，該項證據自須適合於
    被告犯罪事實之認定，始得採為斷罪之之資料；又認定不利
    於被告之事實，須依積極證據，茍積極證據不足為不利於被
    告事實之認定時，即應為有利於被告之認定，更不必有何有
    利之證據；事實之認定，應憑證據，如未能發現相當之確實
    證據，或證據不足以證明，自不能以推測或擬制之方法，以
    為裁判基礎（最高法院29年度上字第310號、30年度上字第
    816號、40年度臺上字第86號判例可資參照）。次按，所謂
    「積極證據足以為不利被告事實之認定」係指據為訴訟上證
    明之全盤證據資料，在客觀上已達於通常一般之人均不致於
    有所懷疑，而得確信被告確曾犯罪之程度，若未達到此一程
    度，而有合理懷疑之存在時，即無從為有罪之認定；且認定
    犯罪事實，所憑之證據，雖不以直接證據為限，間接證據亦
    包括在內，然無論直接或間接證據，其為訴訟上之證明，須
    於通常一般之人均不致於有所懷疑，而得確信其為真實之程
    度者，始得據之為有罪之認定。至於被害人所述被害情形如
    無瑕疵可指，而就其他方面調查，又與事實相符，其供述固
    未始不足據為判決之基礎，惟其證據之本身尚有瑕疵，則在
    此瑕疵未予究明以前，遽採為有罪之根據，仍難謂為適法，
    最高法院亦著有70年臺上字第381號判決可佐。(二)被告丙○○就原審所認定之犯罪事實，堅詞否認之，辯稱：「當時與
    他發生性關係，她也有要求伊口交，10月21日上午9點多，
    她還與她的男朋友丁○○到伊家中閒聊，當時亦有證人庚○○在場親見，甲○就其遭被告丙○○暨共同被告乙○○強制
    性交雖指證歷歷，惟查卷附之驗傷診斷書上並無外傷之記載
    ；雖甲○之黑色牛仔短褲拉鍊有鬆脫，惟該拉鍊鬆脫究係甲○
    長期穿脫後自然耗損之結果，抑或遭他人外力破壞，無法判
    斷；又倘被告丙○○確曾違反甲○意願對其性侵害，何以被
    告丙○○不似另1共同被告乙○○於案發後逃脫，卻睡在案
    發現場，等待警方捕獲，該情顯然與常情相悖；被告於案發
    後，甲○與丁○○曾同去被告丙○○家中閑聊，甲○臨走前還
    向被告丙○○要2顆甜柿帶走，亦有同在現場之庚○○親眼
    目睹，倘被告丙○○確曾稍早對甲○強制性交，甲○絕無可能
    事後還若無其事至被告丙○○家中作客，臨走還向被告丙○○要甜柿吃，在在顯示甲○指遭被告丙○○強制性交云云，
    非無研求之處。(三)綜上所述，甲○證述遭被告丙○○強制性
    交乙節，容有瑕疵存在，未達一般人均不至懷疑之程度，卷
    附相關鑑驗報告就甲○遭被告丙○○強制性交之犯罪事實復
    無法為積極之證明；退步言之，甲○雖領有殘障手冊，惟甲○
    是否確為精神障礙之人，不應以是否領有殘障手冊為斷，應
    以甲○客觀狀態為判斷依據，經查甲○於鈞庭審理期日到庭作
    證，依其作證之過程，其言談舉止幾與常人無異，能否謂為
    智障之人，頗有疑義，被告丙○○與之性交，是否成罪，應
    有研求之處；倘鈞庭審認結果仍認被告無解於刑責，依據現
    有證據，核被告丙○○所為，應僅論以刑法第22 5條第1項
    之罪名。」等語；被告乙○○之選任辯護人辯護意旨略稱：
    「本案是否構成強制性交是值得商榷的，若是被告乙○○確
    有對甲○為強制性交，應於第1次強制性交後，甲○即應離開
    現場，何以甲○尚留待於現場，不無可疑，且該時現場之人
    已大量飲酒，究係妳情我願，抑係強制性交均容有疑義。」
    等語，資為辯護。
二、經查：
    本案被告丙○○自警詢、偵查、原審法院、本院審理中就被
    訴強制性交之犯罪事實均矢口否認，被告乙○○於警詢、原
    審法院審理中就被訴之犯罪事實為自白認罪供述，惟於本院
    審理中亦翻異前詞，就被訴犯罪事實亦矢口否認，辯稱未共
    同對甲○為強制性交云云。惟查關於被告2人被訴犯共同於如
    犯罪事實欄所載之時、地，接續2次對甲○為強制性交之犯罪
    事實，有下列證據資可證明：
  (一)關於甲○之證述部分：
  1.於警詢中證稱：「（問：共有幾名加害人？如有數名加害人
    ，他們分別對妳性侵害情形為何？是否均有性交或猥褻行為
    ？）2個人，他們把我衣服脫光，架住我的手，把我腳壓住
    ，一直強吻我的嘴巴，把我壓下去，他們將棉被蓋在我男友
    頭上，我男友當時酒醉在睡覺，我一直掙扎，但內衣內褲外
    衣全都被脫光了，早上我男友發現我全身赤裸，我男友才知
    道，並打110報案。我那晚喝了一點酒在睡覺，突然發現被
    人壓住，我一直踢一直掙扎卻反抗不力，其中1人胸口上有
    刺青；案發時我有大叫，叫我男友救我，我男友當時微醒，
    有生氣，說：「再這樣我就對你們翻臉。」，之後又倒回去
    睡，他們後來用手摀住我嘴巴，2個人輪流對我性侵害，他
    們摸我胸部下體，....，有用生殖器插到我的下體，1人（
    丙○○）射精到我腹部體外，1人（豐原「賣菜的」，我不
    知道名字，只知道綽號叫賣菜的）射精在陰道內，他們有親
    我嘴巴、胸部、臉及下體，穿黑色衣服的（丙○○）有親，
    另1人沒有親。」、「凌晨2點及3點到4點各1次，共2次，有
    把生殖器插到我陰道，...。」、「....，1人各2次。」等
    語（警卷第11、12頁）。
  2.而偵查中證稱：「（問：乙○○、丙○○有無對妳性侵害？
    ）有，在96年3月21日凌晨2、3時，我當時很口渴，我從房
    內出來開冰箱拿水喝，乙○○就抓住我的手，丙○○就抓住
    我的腳，將我拖到丁○○的房間內，我就一直反抗，無法抵
    抗，乙○○、丙○○就一起將我的內褲跟衣服脫下來，乙○○就將我的腳壓住，丙○○就將我的手壓住，並將我的內衣
    內褲拔掉，褲子的拉鍊都破掉，當時我反抗都沒有用，並大
    叫，乙○○、丙○○的力氣很大，我就一直叫我男友丁○○
    救我，但丁○○酒醉無法起床，乙○○、丙○○就用棉被蓋
    住丁○○的頭，不讓丁○○看到我被他們2人性侵害，乙○○就跟我說「讓我跟妳發生性關係，我就給妳4千元」，我
    就說我不要，乙○○還是硬要跟我發生性行為，乙○○就用
    他的生殖器插入我的陰部，當時丙○○將我抱在他身上，抓
    住我的手，並用他的腳夾住我的腳，讓乙○○對我性侵害，
    當時有射精，之後換成乙○○抓住我的手跟腳，並摀住我的
    嘴巴不讓我叫，因我當時一直叫丁○○救我，丙○○對我說
    ，叫我不要跟丁○○在一起，叫我跟他在一起，丙○○就將
    自己的衣褲全部脫掉，丙○○的肚子上有刺青，丙○○就用
    生殖器插入我的陰部，射精在我肚子上面，之後我就拿衛生
    紙擦掉，這是第1次。第1次發生完後，我有將內衣褲穿回去
    ，發生性行為後，乙○○、丙○○又回到客廳喝酒，我就將
    門鎖起來，....，但到了3點快1點時，乙○○、丙○○又將
    我的房間門撬開，乙○○、丙○○他們又再次將我的衣服脫
    光，丙○○就先壓住我的手腳，乙○○先跟我發生性行為，
    當時也是他的生殖器插入我的陰部，也有射精，之後換丙○○跟我發生性行為，由乙○○壓住我的手腳，丙○○就用他
    的生殖器插入我的陰部，射精到我的肚子上，當時我有反抗
    ，....。」等語（偵查卷第26頁）。
  3.於原審法院96年11月20日下午14時45分審理時結證稱：與丁○○是男女朋友，與丁○○住在臺中縣東勢鎮時，曾和被告
    2人在客廳一起喝酒，當時還有丁○○、丁○○之大哥等數
    人，但沒有喝很多，後來在房間內睡覺，男友丁○○也在房
    間內睡覺，但他喝醉酒，之後被告2人走進房間，伊叫不醒
    丁○○，被告2人壓住伊手、腳，一個拉手，另一個拉腳，
    有一個人脫其內褲，他們2人都有對其為性行為，記得是丙○○先對其為性行為，有看到他脫衣服，他的胸口有刺青，
    另一個乙○○幫丙○○的忙，拉住其腳，伊有用腳踢乙○○
    ，後來乙○○對其為性行為時，丙○○抓住其手，不讓其反
    抗，這段時間內伊都一直求救，丙○○、乙○○一直不讓其
    求救，有一人摀住其嘴巴，丙○○、乙○○將丁○○推開，
    並且用棉被蓋住丁○○的頭上，其當天是穿著黑色牛仔短褲
    ，短褲拉鍊有被被告2人拉壞掉，這件黑色牛仔短褲連同衛
    生紙有交給警方；後來還有一次，是在1、2個小時後快天亮
    時，2次中間，丁○○有稍微醒來對他們說再這樣就對他們
    翻臉，但後來又倒下去睡了，一直到清晨才醒來，而且2次
    中間丙○○跑到客廳椅子上睡覺，乙○○睡在伊旁邊，伊有
    將衣服穿起來，快要天亮時，又被他們脫掉衣服，並對伊為
    第2次性行為，第2次性行為是乙○○先做的，乙○○沒有那
    麼瘦，所以記得，後來丙○○進來房間，丙○○對其為性行
    為時，乙○○有抓住其腳，另外乙○○有說過要給伊4千元
    ，丙○○則叫伊不要跟丁○○在一起；上午丁○○起床後，
    看到伊沒有穿衣服，伊向丁○○說是你的朋友做的，伊有哭
    泣，很難過，想拿刀子自殺，覺得被污辱，當時乙○○跑掉
    ，丙○○在椅子上睡覺，丁○○有馬上報警，伊有去警察局
    ，後來警察帶其去醫院驗傷，這次喝酒前沒有見過這2位被
    告；被告2人對其性侵害時，4次都有將生殖器插入其生殖器
    內，都沒有戴保險套，都有射精，該4次都沒有經過其同意
    ；至於丙○○說他只發生過1次性行為，這是不可能，伊記
    得很清楚是2次，並沒有同意與丙○○發生性行為，他們是
    趁其喝醉酒，被告2人有拉住伊，並摀住伊嘴巴等語。
  4.於本院審理中結證稱：「（問：96年3月21日凌晨，妳於警
    詢、偵查陳述被告乙○○曾經性侵妳2次，請問第2次是否描
    述是在房間或是客廳？）2次都在我男朋友房間。」、「（
    問：這2次間隔中間是否有從房間出來拿水喝？）有。因為
    我口渴到冰箱拿水喝，大約凌晨3點多的時候。」、「（問
    ：這2次（指強制性交時），3個人都在房間內，丁○○有無
    醒來過？）沒有。他在睡覺，我叫他都叫不醒。」、「（問
    ：被告乙○○有無親過妳嘴巴？）有。」、「（問：他（指
    乙○○）有沒有說要給妳4千元？）他叫我與我的男朋友分
    手要給我4千元，我說不要。」、「（問：第1次性侵妳時，
    為何妳沒有逃離妳的房間？）因為我要抱著我男朋友才可以
    睡覺。」、「（問：妳於偵查中說到第1次有將房間門關起
    來，第1次之後是被翹開的？）對，他們用腳將門踢開的。
    」、「（問：第2次以後，妳男朋友是自己醒來發現的，還
    是妳叫他起來的？）第2天早上6點他起來看見我沒有穿內衣
    ，問我說是誰強暴我的，他拿刀子要殺他們2人，我說不要
    ，報警就可以了。」、「（問：報警之後，妳提供警察何種
    證物？）是丁○○報警的，我提供要驗DNA的東西。」、「
    （問：妳有沒有提供警察內衣？或是只有短褲而已？）只有
    短褲而已，還有衛生紙。」、」、「（問：第2次到丁○○
    醒來時間多久？）10分鐘。」、「（問：那時候乙○○是否
    在場？）他跑掉了。」、「（問：乙○○是丁○○醒來才跑
    掉，還是沒有醒來就跑掉了？）還沒有醒來就跑掉了。」、
    「（問：丁○○有無看到乙○○跑掉？）沒有。」、「（問
    ：妳陳述3點多出來喝水，後來又被性侵，距離丁○○發現
    會有1、2個小時的時間，為何剛才陳述10分鐘？）他醒來翻
    個身又睡著了。」、「（問：妳於警局、偵查中、法院審理
    時，多次陳述是乙○○先性侵你的，但是其中有稱是丙○○
    先性侵妳的，何人先性侵妳的？）他們2人都有性侵我，是
    乙○○先性侵我的。」、「（問：乙○○2次都有性侵妳？
    ）是。」、「（問：第2次有沒有性侵妳？（指丙○○）有
    。」等語。
  5.再者，被告乙○○之選任辯護人於本院97年3月7日上午10時
    30分行準備程序中聲請本院函請行政院衛生署草屯療養院鑑
    驗甲○是否具有受強制性交後創傷症候群，資以辨別甲○於警
    詢、偵訊、原審法院審理中所證述內容是否可採等語，而經
    本院函請行政院衛生署草屯療養院就甲○為精神鑑驗結果，
    於精神狀態檢查部分認定：「甲○身材中等，外觀整潔合宜
    ，意識狀態清楚，情緒上顯得很緊張和害羞，口語表達及語
    文能理解能力稍差，尚能表達意思，說話音量小，口語表達
    少，思考方面則顯得貧乏。在人際關係及行為方面，個案表
    現出缺乏互動與維繫能力。甲○情緒反應少，溝通理解能力
    較差，在抽象思考、空間蓋念、反應速度、歸納演繹能力不
    佳，數量觀念不足、現實回應能力不足。整體而言，個案在
    認知社交生活社會適應上，缺乏完全獨立自主能力，需要外
    在支持與協助。甲○表示回想到本案時會感到十分難過，情
    緒會變得不穩定，容易失眠，常常作惡夢，迴避和此經驗相
    關之記憶，對外界顯得警戒不安而易受驚嚇，有自傷行為（
    割腕），也曾有自殺企圖（服用過量藥物）。」，於結論部
    分則為：「綜合個案之過去生活史、疾病史、心理測驗結果
    及精神狀態檢查，其診斷為中度能障礙，創傷後壓力疾患。
    甲○曾經直接地經歷被性侵害此一創傷事件，在事件當時覺
    得驚恐和無助；逃避此創傷有關的刺激，並有著一般反應性
    的麻木，持續有驚醒度增加的症狀，症狀期超過1個月，並
    造成臨床上的重大壓力或痛苦，故認定甲○應有創傷症候群
    之情況。」，有該院97年8月8日草療精字第6917號函檢附之
    鑑定書1件附於本院卷第58～61頁可憑。此亦足以認定甲○上
    開關於犯罪事實欄所載之時、地如何遭受被告2人接續2次共
    同為強制性交之證言內容並非憑空杜撰，而可採信。
  (二)又甲○之證述內容，亦有下列證據足以佐證：
  1.證人丁○○之證述部分：
  (1)於偵查中結證稱：「（問：跟00000000何關係？）男女朋友
    ，有住在一起，睡在同一房間，該處是個鐵皮屋，有客廳，
    我睡在1樓的房間，1樓只有1個房間。」、「...，我是到了
    早上5、6點，看到00000000沒有穿衣服，躺在我的旁邊在哭
    ，看到乙○○從我房內跑出去，我後來聽00000000說才知道
    乙○○、丙○○對她性侵害，我就報警。」、「丙○○在客
    廳椅子上睡覺，乙○○已跑掉，乙○○到了下午才找到人。
    」等語（偵查卷第27、28頁）。
  (2)於本院審理中結證稱：「（問：你與他們3個人（指被告2人
    及甲○）的關係？）我與乙○○很多年沒有見面了，在半路
    我喝完酒遇到他，他載我與我女朋友回家，再繼續去買酒，
    回家之後在家裡繼續喝，當時我已經酒醉了。丙○○我與他
    認識17、8年了，甲○與我是男女朋友關係，我們同居。」、
    「（問：剛才陳述你回去買酒，發生於何時？）去年的3月
    20日還不到21日的凌晨的時候，我已經酒醉了，丙○○他是
    最後到我家的，他如何來的我不知道，好像是騎腳踏車來的
    ，後來警察來的時候，我有看到他的腳踏車。」、「（問：
    3月20日乙○○當時有無與你一起喝酒？）20日我原來不是
    與他一起喝的，我是從早上開始喝，一起到晚上遇到他，他
    看我酒醉載我回家，所以我就再請他喝酒，後來我喝醉酒，
    我先到房間睡覺，醒來已經是第2天的事情了。」、「（問
    ：警察是為了何事來的？）因為我的女朋友沒有穿褲子一直
    在那裡哭，....。」、「（問：你女朋友沒有穿褲子何時發
    現的？）天亮快6點的時候。」、「（問：你做什麼？）我
    女朋友叫我先報警，她有這個意思，當時我還在宿醉，我記
    不清楚是不是她叫我報警，還是我自己報的，應該是我自己
    去報警的，但是她有意思說要我去報警。」、「（問：當時
    你女朋友有無穿上衣？或是內衣？）好像沒有穿上衣，我一
    起來就聽到他在哭。」等語（本院卷第79、80頁）。
  (3)則丁○○雖未親眼目睹被告2人如何於犯罪事實欄所載時、
    地對甲○接續2次為強制性交犯行，及於清醒時究有無見及被
    告乙○○離開上址未能證述明確，惟其於96年3月21日早上
    近6時許酒醒後確見及甲○身上未著衣物，而僅以棉被覆蓋身
    體，在其身旁哭泣一節則係其親身見聞而確有其事，此部分
    之證述內容自可採為本案證據使用，亦足以佐證甲○上開證
    述情節並非無憑。
  2.被告乙○○之自白認罪供述部分：
  (1)於警詢中供述稱：「（問：據00000000於筆錄中供述，你們
    於96年6月21日凌晨2點至4點間，輪流對她性侵害2次，是否
    確有此事？）...，應該有吧。」、「（問：你對000000000
    進行性侵害行為時，是否有經過她的同意？）我趁她喝酒後
    再（應係在之誤）睡覺時對她性侵害。」、「丁○○沒有同
    意我對他女友性侵害。」、「（問：你對00000000性侵害時
    ，她是否意識清醒？....）是。....。」等語（警卷第7、8
    頁）。
  (2)於偵查中供稱：「....，我喝了酒一時衝動，我的生殖器有
    插入她的下體，並有射精在她的下體內。」等語（偵查卷第
    12頁）。
  (3)於原審法院96年5月29日下午14時行準備程序中供稱：「（
    問：對於檢察官起訴事實有何意見？是否認罪？）我承認犯
    罪。」等語（原審卷第34頁）、於原審法院96年11月20日下
    午14時45分審理中供稱：「對犯罪事實沒有意見。」等語（
    原審卷第169頁）。
  (4)依據被告乙○○於警詢、偵查、原審法院行準備程序、原審
    法院審理中多次就如犯罪事實欄記載如何與被告丙○○共同
    對甲○以強暴方式為強制性交犯行為認罪自白供述，且此自
    白認罪供述內容，核與甲○上開證述內容相當，已堪認被告
    乙○○此自白認罪供述已足以採為本案斷罪之證據。
  3.被告丙○○不爭執部分：
  (1)於偵查中稱：「我喝酒有一時衝動，有以手摸她的下體，手
    沒有插入下體，我的生殖器官有插入她的下體，我射精在她
    的肚子，....。」等語（偵查卷第12頁）。
  (2)於檢察官聲請羈押，原審法院值日法官訊問中稱：「有與被
    害人發生性行為」、「我有射精於被害人肚子上」等語（聲
    羈卷第5頁背面）。
  (3)依據被告辛○○此不爭執部分，亦核與甲○所證稱被告丙○○有對其為性交行為之證言內容相契合。
  4.是依據被告乙○○之自白認罪供述、被告丙○○所不爭執部
    分、暨丁○○之證述內容綜合以觀，甲○所指證被告2人有對
    其為強制性交行為等語，應可採信。
  (三)次查，甲○於警詢、偵查中復歷次指認被告丙○○身上有刺
    青，此除為被告丙○○所不爭執外，復有被告丙○○身上有
    刺青之照片2張在卷可按；另有甲○所證述犯罪現場之相片7
    紙在卷可佐，顯見甲○就被告乙○○、丙○○2人之指證已無
    誤認為第3者犯有本罪之虞。
  (四)再查，原審法院於96年9月4下午15時35分審理中，當庭勘驗
    甲○所穿著之牛仔短褲，其勘驗結果：「甲○所穿著之牛仔短
    褲拉鍊壞掉，齒輪有鬆脫」等情，除載明原審法院上開審判
    筆錄外，而該牛仔短褲拉鍊損壞情形亦核與甲○所證述情節
    吻合。又上開牛仔短褲、甲○所著之內褲、甲○擦拭後之衛生
    紙、及甲○之陰道抹片、棉棒，經送內政部警政署刑事警察
    局檢驗，其結論認為：「1.牛仔短褲標示00000000處、內褲
    標示處、衛生紙標示00000000處，精子細胞層與被告乙○○
    DNA-STR型別相同，該型別在臺灣地區中國人分布機率預估
    為8.60X10之負21次方，另內褲標示處、衛生紙標示0000000
    0處，精子細胞層與被告乙○○Y染色體DNA-STR型別亦相同
    ；2.甲○陰道抹片精子層DNA-STR型別檢測結果為混合型，不
    排除混有甲○與被告乙○○DNA之可能；另其Y染色體DNA-STR
    型別檢測結果，亦與被告乙○○Y染色體DNA-STR型別相同；
    3.甲○陰道棉棒精子細胞層（主要型別）與被告乙○○DNA-S
    TR型別相同，該型別在臺灣地區中國人分布機率預估為8.60
    X10之負21次方；另其Y染色體DNA-STR型別檢測結果為混合
    型，不排除混有被告丙○○與乙○○DNA等情，有該局96年6
    月1日刑醫字第0960053412號鑑驗書1件附於原院卷第59～62
    頁可稽，是依上開鑑驗報告所載，是足可確認被告2人確與甲○有性交之行為。
  (五)從而，綜合上開甲○之指證、丁○○之證述、被告乙○○之
    自白認罪供述、被告丙○○所不爭執事項、刑事警察局上開
    鑑驗報告之於甲○之陰道內精子細包與被告乙○○之DNA-STR
    相符，且混有被告丙○○與乙○○之DNA、暨原審法院勘驗甲○所著牛仔短褲確遭外力扯壞等證據，均足以佐證甲○於上
    開指證被告2人有於如犯罪事實欄所載之時、地，接續2次，
    以上述壓制其手腳，強行褪去其衣褲，並摀住其嘴巴之強暴
    方式至其無法反抗，共同對其強制性交得逞之證言核與本案
    客觀事實相符，足可採信。另被告丙○○另抗辯伊僅有對甲○為性交1次云云，既與上開甲○所指證、被告乙○○所自白
    認罪供述等卷證不符，自無可採信。
  (六)至於甲○於警詢中證稱係被告丙○○對其先強制性交，再為
    被告乙○○（警卷第12頁），於96年4月24日檢察官訊問時
    稱2次均係被告乙○○對其先強制性交（真查卷第26頁），
    於原審法院審理中稱係被告丙○○先對其強制性交（原審卷
    第158頁）、或被告乙○○先對其強制性交（原審卷第160頁
    ）等語，於偵查中並對於何人親吻或撫摸其身上部位，及其
    係於何時至房間外開冰箱拿水喝，先後陳述容有不一；而本
    院審酌甲○於原審法院審理中已稱：第1次性侵害，其記得的
    是身上有刺青的人就是丙○○先對其性侵害，當時其在檢察
    官訊問會那樣說，是因為其當時的精神狀況不好等語，可知
    甲○因受此打擊而精神不佳，故於檢察官訊問時，對於部分
    細節未能作清楚之陳述，再衡酌甲○為中度智障，此有身心
    障礙手冊影本1件附於偵查卷證物袋內可憑，甲○對於言語之
    陳述、事理之邏輯本較一般人為弱，此亦有上開行政院衛生
    署草屯療養院關於甲○精神鑑定報告在卷可按，故甲○難免對
    於部分細節陳述不精確，惟其對於與犯罪事實構成要件有關
    之內容，均已證述明確，並有上開相關證據可資佐證，尚難
    僅以此部分細節之出入，即任意推翻甲○證述內容之真實性
    ；而甲○既於原審法院、本院審理時經檢察官、辯護人反覆
    詰問之下，對其記憶不清或先前不確定或不經意之陳述內容
    ，經抽絲剝繭及多方推敲後，確認其於本院審理時所陳述之
    內容，始與事實相符，基於直接審理原理，自應以甲○於本
    院審理時明確證稱係上述2次均係先由被告乙○○對其為強
    制性交之證言（本院卷第83頁）為可採。
  (七)另被告乙○○之選任辯護人原審法院審理中曾為被告乙○○
    辯護稱：被告乙○○患有妄想症及精神分裂症，可能於行為
    時因此精神障礙，致其不能辨識行為違法或使其辨識行為之
    能力顯著減低等語，並提出中山醫學大學附設醫院診斷證明
    書1件以資證明。惟原審法院因此將被告乙○○送請行政院
    衛生署草屯療養院鑑定被告乙○○於行為時之心神狀況，經
    該院對被告乙○○進行身體及神經學檢查、血液、生化、尿
    液檢查、腦電波檢查、心理測驗、精神狀況檢查，得出結論
    認為：被告乙○○過去曾至精神科門診就診，診斷為精神分
    裂症、妄想症，主要症狀為聽幻覺及被跟蹤妄想，但於鑑定
    過程中，未觀察到明顯和幻覺相關之言行，也未見明顯思考
    障礙和妄想，且本案犯行和被告乙○○之精神症狀關連甚小
    ，認定其行為時，並未因精神障礙或其他心智缺陷，致不能
    辨識其行為違法或使其辨識能力顯然減弱等語，此有該院96
    年8月14日之性侵害加害者鑑定報告書1件附於原審卷87～91
    頁可憑，足認被告乙○○於為本案之犯行，其心智正常，並
    未因其患有精神分裂症、妄想症，致其不能辨識行為違法或
    使其辨識能力顯然減弱之情形存在，上開辯護意旨尚有誤會
    。
  (八)是綜上所述，被告2人上開所辯，顯係事後卸責避就之詞，
    均不足以採信，被告乙○○之選任辯護人、被告丙○○之指
    定辯護人上開辯護意旨，亦不足以採為被告2人有利之認定
    。本案事證明確，被告2人上開妨害性自主之犯行，洵堪認
    定，均應依法予以論科。
三、是核被告丙○○、乙○○共同對甲○以強暴方式而為性交之
    行為，係犯刑法第222條第1項第1款之2人以上共同以強暴而
    為強制性交罪。被告2人對甲○強制性交前所為之猥褻、剝奪
    行動自由等行為，因屬強制性交之階段行為，已為強制性交
    之高度行為所吸收，不另論罪。被告2人就上開犯罪彼此間
    ，有犯意聯絡及行為分擔，為共同正犯。被告2人先後各2次
    次對甲○為強制性交，係於密切接近之時地實施，先後之獨
    立性極為薄弱，在刑法評價上，以視為數個舉動之接續施行
    ，合為包括之一行為予以評價，較為合理，是其屬於接續犯
    ，為包括之一罪。爰審酌被告2人共同對甲○以強暴方式而為
    性交，對甲○身心健康與人格發展產生重大不良影響，更對甲○心理所造成之負面傷害，亦定將長年難以抹滅，此由甲○
    於原審法院審理時證稱：其很難過，想拿刀自殺，覺得被污
    辱等語暨上開行政院衛生署草屯療養院鑑驗報告內容可得而
    知，且被告2人之行為有礙社會善良風俗，亦堪認被告2人法
    治、道德觀念淡薄，復於本院審理中飾詞矯辯、否認犯行，
    未見悔意，態度欠佳，於犯罪後復未與甲○達成和解，賠償甲○所受損害等一切情狀，分別量處如主文所示之刑，資為懲
    儆。
四、公訴意旨另以：本案被害人甲○係患有中度智障之精神障礙
    之人，被告2人以上述強暴方式，共同對甲○為強制性交，尚
    有刑法第222條第1項第3款加重條件之適用云云。惟查：甲○
    係中度智障之精神障礙之人，固有身心障礙手冊影本1件附
    卷可憑，可認定甲○係精神障礙之人，然被告丙○○、乙○○2人於犯本件犯罪前雖與丁○○認識，惟均與甲○係第1次
    見面一節，除據被告2人歷次供明外，復經甲○、丁○○證述
    屬實，被告2人對於甲○為精神障礙之人是否有認識非無疑義
    ，且甲○於本院行交互詰問中，對於被告乙○○之選任辯護
    人、檢察官之詰問內容尚能辨別問題內容而回答，是依此證
    據判斷，實難就甲○之外觀而得知悉其即為精神障礙之人，
    是被告2人所抗辯其等並不知悉甲○為精神障礙之人等語，衡
    情應非無據而可採信，檢察官於起訴書所指被告2人上開犯
    罪有刑法第222條第1項第3款加重條件之適用云云，尚屬無
    據，不足以採為被告2人不利之認定，惟此就本案被告2人所
    犯仍構成刑法第222條第1項第1款之罪並不生影響，附此敘
    明。
五、原審判決，以被告犯刑法第222條第1項第1款、第3款之強制
    性交罪事證明確，依據刑事訴訟法第299條第1項前段，刑法
    第28條、第222條第1項第1款、第3款等規定予以論科，並審
    酌上情，就被告乙○○、丙○○2人分別判處有期徒刑7年6
    月、7年10月等語，固非無見。惟查：被告2人對甲○係精神
    障礙之人，於犯罪時應無認識一節，已如上開所述，原審判
    決認被告2人犯上開強制性交罪有刑法第222條第1項第3款之
    適用部分，自非有據，另原審判決於理由欄之三復記載「被
    告2人共同對甲○以違反甲○意願而為性交」，與事實欄所認
    定「被告2人以強暴方式而為性交」，亦有先後不符之處，
    檢察官以被告2人於犯罪後未與被害人達成和解，賠償被害
    人所受損害，原審判決量刑過輕為由提起上訴，即屬有據，
    為有理由，且原審判決尚有上開疏誤之處，即屬無可維持，
    自應由本院將原判決予以撤銷，另為適當之判決。
據上論結，應依刑事訴訟法第369條第1項前段、第364條、第299
條第1項前段，刑法第28條、第222條第1項第1款，判決如主文。
本案經檢察官戊○○到庭執行職務。
中    華    民    國    97    年    9     月    25    日
            刑事第三庭    審判長法  官  王  增  瑜
                                法  官  蔡  紹  良
                                法  官  梁  堯  銘
上列正本證明與原本無異。
如不服本判決應於收受送達後10日內向本院提出上訴狀，其未敘
述上訴之理由者並得於提起上訴後10日內向本院補提理由書（均
須按他造當事人之人數附繕本）。
                                書記官  陳  麗  玉
中    華    民    國    97    年    9     月    25    日


司法院資訊處製作；財團法人民間司法改革基金會備份。
